【裁判字號】    90,上訴,1196
【裁判日期】    900626
【裁判案由】    違反槍砲彈藥刀械管制條例等
【裁判全文】
臺灣高等法院刑事判決                            九十年度上訴字第一一九六號
    上  訴  人
    即  被  告  甲○○
右上訴人因違反槍砲彈藥刀械管制條例等案件，不服臺灣桃園地方法院八十九年度訴
字第一四五七號，中華民國八十九年十二月二十一日第一審判決（起訴案號：臺灣桃
園地方法院檢察署八十九年度偵字第一三一四七號）提起上訴，本院判決如左：
    主  文
原判決撤銷。
甲○○未經許可，寄藏可發射子彈具有殺傷力之改造金屬玩具手槍，處有期徒刑壹年
貳月，併科罰金新台幣貳拾萬元，罰金如易服勞役，以罰金總額與陸個月之日數比例
折算。扣案之改造金屬玩具手槍壹把（含彈匣壹個）「槍枝管制編號：000000
0000號」沒收。
被訴行使偽造私文書部分免訴。
    事  實
一、甲○○有如附表所載之前案紀錄，且前後所犯經合併定其應執行刑及接續執行，
    甫於八十七年七月二十八日假釋出獄（指揮書執畢日期為九十一年十月二十二日
    ，未構成累犯），其明知未經許可不得寄藏可發射子彈具有殺傷力之各式槍砲及
    子彈，竟於八十九年八月二日下午下午六或七時許，在鶯歌鎮○○街八十七之一
    號七樓，受友人楊偉澤（由臺灣桃園地方法院檢察署檢察官簽移原審併案審理）
    之託，寄存藏匿乙把可發射子彈具有殺傷力之仿ＢＥＲＥＴＴＡ廠半自動手槍製
    造之改造金屬玩具手槍（更換土造金屬槍管及土造撞針改造而成，含彈匣乙個）
    「槍枝管制編號：0000000000號」，及可擊發具有殺傷力之改造子彈
    二顆（由玩具金屬彈殼加裝直徑約７MM之金屬彈頭改造而成，均已擊發鑑驗）（
    起訴書誤載為十二顆子彈均具有殺傷力，詳後述），嗣於八十九年八月三日（起
    訴書誤載為九月三日）凌晨時許，楊偉澤另案在桃園縣中壢市○○路為警查獲，
    隨於同日凌晨四時許帶同員警前去上址鶯歌鎮○○街八十七之一號七樓查緝該把
    可發射子彈具有殺傷力之仿ＢＥＲＥＴＴＡ廠半自動手槍製造之改造金屬玩具手
    槍及二顆可擊發具有殺傷力之改造子彈，因甲○○將房門反鎖無法開啟而作罷，
    繼甲○○隨於八十九年八月四日下午七時三十分許，在上址鶯歌鎮○○街八十七
    之一號七樓，將其所寄藏之前述該把槍枝（含彈匣乙個）及二顆子彈，交付屋主
    胡維裕託請其交由員警處理。
二、案經桃園縣警察局平鎮分局報請臺灣桃園地方法院檢察署檢察官偵查起訴。
    理  由
壹、有罪部分：
一、訊據被告甲○○對於寄存藏匿乙把可發射子彈具有殺傷力之仿ＢＥＲＥＴＴＡ廠
    半自動手槍製造之改造金屬玩具手槍（更換土造金屬槍管及土造撞針改造而成，
    含彈匣乙個），及可擊發具有殺傷力之改造子彈二顆之事實固坦承不諱，惟辯稱
    「八十九年八月二日當天我和楊偉澤一起去買東西，回到鶯歌鎮○○街八十七號
    地下室時，他把槍彈放在行動電話的盒子裡面，當時我不知道裡面是手槍，就一
    起拿到樓上去，第二天早上房東胡維裕打電給我，說楊偉澤向警察供稱有手槍放
    在我那裡，警察有去找我但門打不開，後來我和房東一起把盒子打開來看，才知
    道裡面是手槍，我就請房東拿到平鎮分局去報繳。」等語，惟查，被告明知該槍
    枝、子彈係楊偉澤所有而仍寄藏之事實，業據其於原審八十九年十二月七日審理
    時供稱「這些東西（指槍枝、子彈）是楊偉澤寄放的，在他被抓的前一天寄放的
    ，八月二日寄放的，他寄放在我租的房間裡面，寄放時有跟我講說裡面是槍，我
    也同意讓他寄放，因他有事外出，不方便帶槍，他把槍放房間這件事我知道，因
    為是朋友，不好拒絕，同意讓他放槍及子彈，平鎮分局的警察透過管道一直在找
    槍，我會怕，所以就請屋主幫我去交槍」等語不諱，而於被告供認之前，原審訊
    問楊偉澤時，楊偉澤猶在原審迴護被告而證稱「被告不知道裡面是槍」，顯見被
    告係基於自由意思而為陳述，且其陳述核與證人胡維裕於警訊及偵查中證稱被告
    確有於八十九年八月四日下午七時三十分許，將其所寄藏之前述該把槍枝（含彈
    匣乙個）及二顆子彈交其轉交員警處理等語，與事實相符，自可採為論據。又證
    人楊偉澤於原審審理中亦結稱，其確有於八十九年八月一或二日寄放前述該把槍
    枝（含含彈匣乙個）及二顆子彈，在被告上址鶯歌鎮○○街八十七之一號七樓賃
    居處，且亦有告知被告該情，於被警察查獲後，我帶警察到台北縣鶯歌鎮，因我
    有一把槍及十二顆子彈（其中十顆不具殺傷力，詳後述）在那邊，鶯歌永明街是
    朋友甲○○住的等語，亦與被告所供相符，益堪信為真實，此外並有如犯罪事實
    欄所載之該把槍枝（含彈匣乙個）及子彈二顆扣案足參，又扣案該把槍枝及二顆
    子彈，經送請內政部警政署刑事警察局鑑定結果，認係仿ＢＥＲＥＴＴＡ廠半自
    動手槍製造之金屬玩具手槍更換土造金屬槍管及土造撞針改造而成「槍枝管制編
    號：0000000000號」，機械性能良好，可擊發子彈，認具殺傷力，又
    送鑑子彈二顆，認係由玩具金屬彈殼加裝直徑約７MM之金屬彈頭改造而成，可擊
    發，認具殺傷力乙節，有該局八十九年八月十六日刑鑑字第一一二六六三號鑑定
    通知書及同局八十九年十一月七日（八九）刑鑑字第一六九九九七號函各乙紙附
    卷可參，是本件事證明確，被告犯行足堪認定，應予依法論科。
二、核被告所為係犯槍砲彈藥刀械管制條例第十一條第四項之未經許可，寄藏可發射
    子彈具有殺傷力之改造金屬玩具手槍罪（起訴書誤載為空氣槍），及同條例第十
    二條第四項之未經許可，寄藏子彈罪（起訴書證據並所犯法條欄漏未論及該罪）
    ，又寄藏係指受託寄存並為藏匿，受託保管之人於事理本質上當然持有該標的物
    ，故保管本身即為寄藏概念之核心，保管行為本身即為持有，而持有顯係受寄之
    當然結果，最高法院七十四年台上字第三四００號判例可資參照，是持有行為既
    係寄藏行為之當然結果，自不得另論持有罪，又被告以一行為同時寄藏前述改造
    金屬玩具手槍及二顆子彈，為想像競合犯，應依刑法第五十五條之規定，從一重
    之槍砲彈藥刀械管制條例第十一條第四項之未經許可，寄藏可發射子彈具有殺傷
    力之改造金屬玩具手槍罪處斷。
三、原審據以論罪科刑，原非無見，惟I、就行使偽造私文書部分，原審未為免訴之
    諭知（詳後述），仍據以論罪科刑。II、被告雖有如附表所載之犯罪紀錄，然所
    涉各該罪之犯罪時間均在八十三年以前，經執行後，於八十七年七月二十八日假
    釋出監，而本件之犯罪時間係八十九年八月二日，二者犯罪時間相距已有六年之
    久（自執行完畢亦有二年之久），難以證明被告有犯罪之習慣或以犯罪為常業，
    原審亦依刑法第九十條第一項、第二項之規定，宣付於刑之執行完畢或赦免後，
    令入勞動場所強制工作，同有未洽。是以被告否認犯罪雖無足採，然原判決既有
    上開可議之處，應本院就所宣告之罪刑予以撤銷之。爰審酌被告之品行、犯罪之
    動機、手段、所生之危害及犯罪後深具悔意，態度尚稱良好等一切情狀，量處如
    主文第二項所示之刑，並就併科罰金刑部分諭知易服勞役之折算標準。
四、扣案之改造金屬玩具手槍壹支（含彈匣乙個）「槍枝管制編號：0000000
    000號」，係屬於違禁物，應依刑法第三十八條第一項第一款之規定，宣告沒
    收之。又查獲之該二顆子彈，於鑑驗時業經試射，有前開內政部刑事警察局八十
    九年八月十六日刑鑑字第一一二六六三號鑑定通知書及同局八十九年十一月七日
    （八九）刑鑑字第一六九九九七號函各乙紙附卷可參，已失其違禁物之性質，自
    無庸援依刑法第三十八條第一項第一款之規定為沒收之諭知，在此敘明（最高法
    院八十九年臺上字第二二四六號判決、第四二一四號判決、第五六七九號判決可
    資參照）。
五、查槍砲彈藥刀械管制條例第十九條第一項固規定，犯本條例第十一條之罪，經判
    處有期徒刑者，應於刑之執行完畢或赦免後，令入勞動場所，強制工作，其期間
    為三年，惟按司法院大法官會議釋字第四七一號解釋（八十七年十二月十八日公
    布）認為：、槍砲彈藥刀械管制條例第十九條第一項之規定，不問行為人有無
    預防矯治其社會危險性之必要，一律宣付強制工作三年，拘束其中「不具社會危
    險性」之受處分人之身體、自由部分，其所採措施與所欲達成預防矯治之目的及
    其所需程度，不合憲法第二十三條所定之比例原則，應自本解釋公告之日起，不
    予適用；、犯該條例第十九條第一項所列舉之罪，依個案情節符合比例原則部
    分，仍應適用該條例宣告保安處分；、依個案情節不符合比例原則部分而應宣
    告保安處分者，則仍由法院斟酌刑法第九十條第一項規定之要件，依職權為之。
    按保安處分之宣告，與行為人所為行為之嚴重性、行為人所表現之危險性、及對
    於行為人未來行為之期待性相當，查被告寄藏可發射子彈具有殺傷力之改造金屬
    玩具手槍行為本身似難謂不具社會危險性，且亦非無表現其嚴重性，對一般人之
    生命、身體、財產，亦難謂無造成風險性，然觀諸被告寄藏槍枝時間尚短（僅二
    日）、受寄之槍枝數量僅乙把，似尚難謂為過鉅，徵諸比例原則下之三段審查原
    則（適合性原則、必要性原則及狹義比例原則），在所有適合達到欲求目的諸手
    段中，必須選擇同樣有效，但對於人民權利侵害最小之手段為之，否則即非必要
    ，考被告在行為當中所透露之危險性及表現之嚴重性，本院認如依槍砲彈藥刀械
    管制條例第十九條第一項之規定，逕宣告強制工作三年，似尚難認符合比例原則
    ，亦即縱使行為人存在危險性，基於預防目的，當對行為人施加保安處分所造成
    之自由限制，大於由行為人所致之損害和危險時，則尚難遽加保安處分，如此始
    未有牴觸「禁止過度原則」之疑，另斟酌刑法第九十條第一項前段之要件（、
    有犯罪之習慣、、以犯罪為常業、、因遊蕩或懶惰成習而犯罪者），被告雖
    有如附表所載之犯罪紀錄（參被告全國前案紀錄表及臺灣桃園地方法院檢察署刑
    案資料查註紀錄表各乙紙附卷可按），然所涉各該罪之犯罪時間均在八十三年以
    前，經執行後，於八十七年七月二十八日假釋出監，而本件之犯罪時間係八十九
    年八月二日，二者犯罪時間相距已有六年之久（自執行完畢亦有二年之久），難
    以證明被告有犯罪之習慣或以犯罪為常業，爰不依刑法第九十條第一項、第二項
    之規定，宣付於刑之執行完畢或赦免後，令入勞動場所強制工作，併此敘明。
六、公訴意旨另謂被告明知楊偉澤所有改造子彈十顆（扣除犯罪事實欄所載之二顆）
    均具有殺傷力，竟於八十九年八月初某日，在前址台北縣鶯歌鎮○○街八十七之
    一號七樓，接受楊偉澤之委託，寄藏楊偉澤所有上開十顆子彈，因認被告另涉有
    槍砲彈藥刀械管制條例第十二條第四項之未經許可，寄藏子彈罪嫌云云，惟扣案
    之該十顆子彈，經鑑驗試射結果，均無法擊發，認不具殺傷力乙節，有上開內政
    部刑事警察局八十九年八月十六日刑鑑字第一一二六六三號鑑定通知書及同局八
    十九年十一月七日（八九）刑鑑字第一六九九九七號函各乙紙附卷可考，查槍砲
    彈藥刀械管制條例第四條第一項第二款規定，彈藥指前款（即同條例第四條第一
    項第一款）各式槍砲所使用之砲彈、子彈及其他具有殺傷力或破壞性之各類炸彈
    、爆裂物，查概括規定乃例示規定之補遺規制，依制規之上下語意脈絡及法條結
    構體系觀之，概括規定與例示規定應具有情事上之共屬性及共通性，是槍砲彈藥
    刀械管制條例第四條第一項第二款規定之子彈，應亦具有殺傷力，始為該條款所
    規制涵攝之對象，準此，查扣之該十顆子彈既無殺傷力，已如前述，自難認被告
    另涉有槍砲彈藥刀械管制條例第十二條第四項之未經許可寄藏子彈罪嫌，惟因此
    部分與公訴人前開起訴並經本院判決有罪部分（即槍砲彈藥刀械管制條例第十一
    條第四項之未經許可寄藏可發射子彈具有殺傷力之改造金屬玩具手槍罪），有想
    像競合犯裁判上一罪之關係，故就此部分不另為無罪之諭知，併此敘明。
貳、免訴部分：
一、公訴意旨另以：被告甲○○前因案通緝，為免為警查緝逮捕，竟基於行使偽造私
    文書之犯意，於民國八十九年七月三十一日下午三時許，在臺北縣鶯歌鎮○○路
三二九巷二二弄十七號「富家房屋仲介公司」，向胡維裕承租坐落臺北縣鶯歌鎮
    ○○街八十七之一號七樓（起訴書誤載為八十七之七樓）該房屋，並在屬私文書
    性質之富家房屋房屋租賃契約書上，偽造署名為「洪昇」之署押二枚及指印六枚
    （因該房屋房屋租賃契約係一式三份，經甲○○偽造二枚署押後，經複印結果成
    為六枚，又指印則係各份蓋印，並非複印），嗣偽造完成後，旋向前址鶯歌鎮○
    ○街八十七之一號七樓屋主胡維裕及前述「富家房屋仲介公司」仲介人員各提出
    行使乙份富家房屋房屋租賃契約書，足以生損害於洪昇及胡維裕，因認被告涉有
    刑法第二百十六條、第二百十條之行使偽造私文書罪嫌云云。
二、查被告於八十九年七月十日，曾有在「台北縣鶯歌鎮○○路三四四號上源小客車
    租賃股份有限公司出示變造之證件，佯稱係洪昇，向該公司員工承租車號ＦＦ─
    三九二七號自用小客車，並於小客車租賃股份有限公司租車契約書上偽造洪昇簽
    名及署押各五枚，且意圖供行使之用，以洪昇之名義簽發發票日八十九年七月十
    日、到期日八十九年七月十三日、面額新台幣（下同）六十萬元之本票一紙，再
    將上開偽造之契約書及本票交予上源公司員工，而行使偽造私文書，並同時交付
    車號Ｚ八－四一五七號汽車之行照以為擔保，致上源公司員工陷於錯誤而交付該
    車供其使用，足生損害於洪昇及上源公司。」之犯行，此部分業經台灣板橋地方
    法院於八十九年十二月十五日判處有期徒刑三年十月，嗣被告不服上訴，亦於九
    十年四月十二日撤回上訴而告確定（案號：八十九年度訴字第一九七一號），此
    經調閱本院九十年度上訴字第四四０號卷宗核閱屬實。而本件被告之犯罪時間為
    八十九年七月三十一日下午三時許，犯罪手法係在臺北縣鶯歌鎮○○路三二九巷
    二二弄十七號「富家房屋仲介公司」，向胡維裕承租坐落臺北縣鶯歌鎮○○街八
    十七之一號七樓房屋，並在屬私文書性質之富家房屋房屋租賃契約書上，偽造署
    名為「洪昇」之署押二枚及指印六枚，二者時間緊接，構成要件相同，顯係基於
    概括犯意而為之，應屬連續犯，連續犯具有審判不可分之關係，其犯罪事實之一
    部，曾經判決確定者，效力及於全部犯罪事實。
三、按案件曾經判決確定，應諭知免訴之判決，刑事訴訟法第三百零二條第一款定有
    明文。茲本件起訴部分，既為前臺灣板橋地方法院八十九年度訴字第一九七一號
    判決效力所及，原審就此部分，未及審酌而諭知免訴之判決，竟為實體判決，適
    用法則既有違誤，即屬無可維持，被告上訴意旨就此部分之指摘，其上訴為有理
    由，應由本院撤銷改判，而為免訴之諭知。
據上論斷，應依刑事訴訟法第三百六十九條第一項前段、第三百六十四條、第三百零
二條第一款、第二百九十九條第一項前段，槍砲彈藥刀械管制條例第十一條第四項、
第十二條第四項，刑法第十一條前段、第五十五條、第四十二條第三項、第三十八條
第一項第一款，罰金罰鍰提高標準條例第二條，現行法規所定貨幣單位折算新臺幣條
例第二條，判決如主文。
本案經檢察官郭啟東到庭執行職務。
中      華      民      國      九十      年     六     月    二十六    日
                              臺灣高等法院刑事第二十一庭
                                  審判長法  官  葉  騰  瑞
                                        法  官  莊  明  彰
                                        法  官  黃  國  忠
右正本證明與原本無異。
如不服本判決應於收受送達後十日內向本院提出上訴書狀，其未敘述上訴之理由者並
得於提起上訴後十日內向本院補提理由書（均須按他造當事人之人數附繕本）。
                書記官  劉  貞  達
中      華      民      國      九十      年     六     月    二十八    日
附表：
┌──┬─────┬─────┬──────┬───────┬──────┐
│編號│所犯罪名  │判決確定法│宣示判決日期│宣告刑度      │備考        │
│    │          │院及案號  │            │              │            │
│    │          │          │            │              │            │
├──┼─────┼─────┼──────┼───────┼──────┤
│一  │贓物罪    │臺灣桃園地│八十三年十月│有期徒刑四月  │編號一至五所│
│    │          │方法院八十│十一日      │              │宣告之罪刑，│
│    │          │三年度易緝│            │              │經本院於八十│
│    │          │第一八七號│            │              │四年十一月二│
├──┼─────┼─────┼──────┼───────┤十三日合併定│
│    │          │          │            │              │其應執行刑為│
│    │          │          │            │              │有期徒刑三年│
│二  │竊盜      │臺灣桃園地│八十三年十月│有期徒刑八月  │            │
│    │          │方法院八十│十三日      │              │            │
│    │          │三年度易緝│            │              │            │
│    │          │第一九一號│            │              │            │
└──┴─────┴─────┴──────┴───────┴──────┘
┌──┬─────┬─────┬──────┬───────┬──────┐
│三  │竊盜      │臺灣桃園地│八十三年十一│有期徒刑六月  │            │
│    │          │方法院八十│月二十二日  │              │            │
│    │          │三年度易字│            │              │            │
│    │          │第四五八三│            │              │            │
│    │          │號        │            │              │            │
├──┼─────┼─────┼──────┼───────┤            │
│四  │違反麻醉藥│臺灣臺北地│八十三年十二│有期徒刑一年六│            │
│    │品管理條例│方法院八十│月二十七日  │月            │            │
│    │          │三年度易緝│            │              │            │
│    │          │第五二○號│            │              │            │
├──┼─────┼─────┼──────┼───────┤            │
│五  │妨害兵役  │臺灣桃園地│八十四年三月│有期徒刑二月  │
│    │          │方法院八十│十七日      │（原審誤繕為  │
│                                            有期徒刑六月）
│    │          │三年度易字│            │              │            │
│    │          │第五三九三│            │              │            │
│    │          │號        │            │              │            │
└──┴─────┴─────┴──────┴───────┴──────┘
┌──┬─────┬─────┬──────┬───────┬──────┐
│六  │偽造文書  │臺灣桃園地│八十四三月十│有期徒刑三月  │            │
│    │          │方法院八十│三日        │              │            │
│    │          │四年度易字│            │              │            │
│    │          │第二二號  │            │              │            │
├──┼─────┼─────┼──────┼───────┤            │
│七  │違反麻醉藥│臺灣桃園地│八十四年六月│有期徒刑五年二│
│    │品管理條例│方法院八十│六日        │月（原審誤載為
│                                            五年六月
│    │          │三年度訴字│            │              │            │
│    │          │第一九六八│            │              │            │
│    │          │號        │            │              │            │
└──┴─────┴─────┴──────┴───────┴──────┘


司法院資訊處製作；財團法人民間司法改革基金會備份。
